【裁判字號】    95,簡上,96
【裁判日期】    950615
【裁判案由】    
【裁判全文】
臺灣臺南地方法院刑事判決              95年度簡上字第96號
上  訴  人
即  被  告  甲○○
            乙○○
                      之2
            丁○○
上列被告因妨害名譽等案件，不服本院94年度簡字第2988號中華
民國95年2月6日第一審判決（聲請案號：94年度偵字第11065 號
），提起上訴，本院管轄之第二審合議庭判決如下：
    主  文
上訴駁回。
乙○○緩刑貳年。
    事  實
一、甲○○前因與戊○○之母親蘇林謹（已死亡）及其哥哥蘇明
    聰所經營之東本農機股份有限公司（下稱東本公司）有債務
    糾紛未解決，竟基於毀損之概括犯意，自民國九十三年九月
    二十日起至九十四年一月七日止，連續至戊○○所經營位於
    臺南市○○路○段八三號之「蘇內科診所」，以紅色噴漆、
    瀝青等物，潑灑在該診所戊○○所有之鐵捲門及地板磁磚，
    使鐵捲門及地板磁磚喪失美觀的效用，足以生損害於戊○○
    。甲○○、乙○○、丁○○另共同基於意圖散布於眾毀損他
    人名譽之概括犯意聯絡，由甲○○事先與乙○○、丁○○謀
    議，再推乙○○、丁○○先於九十四年一月十五日上午十時
    四十分許，至戊○○所經營之上開診所前，舉放內容為「繼
    承家產，賴債不還，可恥，禍延子孫」、「蘇醫師家族欠債
    ，賴債」、「泯滅天良」等文字之布條，再於同年月二十二
    日晚上六時三十分許，至上開診所前，舉放內容為「戊○○
    家族欠債不還，無恥沒天良」等文字之布條，連續指摘足以
    毀損戊○○名譽之事加以誹謗。
二、案經戊○○告訴及臺南市警察局第一分局報請台灣台南地方
    法院檢察署檢察官偵查後聲請簡易判決處刑。
    理  由
一、上開事實，業據被告乙○○於本院審理中坦承不諱。訊據被
    告甲○○固坦承有以紅色噴漆、糞便、瀝青、冥紙等物，潑
    灑在該診所戊○○所有之鐵捲門及地板；被告甲○○、丁○○亦均坦承被告甲○○有要被告乙○○、丁○○至戊○○診
    所前舉放載有上揭文字之布條不諱，惟被告甲○○辯稱：二
    十幾年前東本公司有欠伊債務八百萬元，該公司負責人是戊○○的母親蘇林謹，總經理是戊○○的哥哥蘇明聰，戊○○
    答應要解決這件債務，但蘇林謹去世後即避不見面，至今未
    解決，另伊上揭行為並不該當毀損及誹謗罪；被告丁○○則
    辯稱：伊係聽甲○○說戊○○欠甲○○錢，才抱不平去舉布
    條抗議，上揭布條是寫戊○○家族而不是戊○○個人云云。
    經查：（一）告訴人戊○○所經營上揭診所之鐵捲門，除具
    防閑功用外，兼具美觀之效用，而該診所之地板所鋪磁磚，
    亦具美觀之功能，被告甲○○在其上噴紅漆、潑灑瀝青之行
    為，已使鐵捲門及地板之美觀喪失其效用，縱以適當之化學
    溶劑或清潔劑清除，仍難恢復原有之美觀效用，達於不堪使
    用之程度，其行為已該當毀損之構成要件至明。（二）上揭
    布條係書載「蘇醫師家族」、「戊○○家族」等文字，而非
    「蘇明聰家族」或「蘇林謹家族」，且該布條復舉放在戊○○診所前，依一般通念，戊○○係被告等人誹謗之對象，殆
    無疑義。另觀布條內容為「繼承家產，賴債不還，可恥，禍
    延子孫」、「蘇醫師家族欠債，賴債」、「泯滅天良」、「
    戊○○家族欠債不還，無恥沒天良」等文字，均足以貶抑告
    訴人社會上之名望與地位之評價，況本件係被告甲○○與東
    本公司間之債務糾紛，該公司負責人為告訴人之母親蘇林謹
    及其哥哥蘇明聰，債務之發生與告訴人無關等情，業據被告
    甲○○供述在卷，縱告訴人嗣代其母親出面與被告甲○○協
    議償債事宜，迨其母親死亡後即不願代償乙節屬實，亦屬民
    事債務糾葛要與公共利益無關，僅涉於私德之事項，被告等
    人自不得執此解免誹謗之罪責。（三）上揭事實業據告訴人
    於偵查中以證人身份結證明確，復有被告甲○○毀損告訴人
    所有之鐵捲門及地板之照片十六張；被告乙○○、丁○○至
    上揭診所前舉放布條之照片五張附卷可稽。
二、綜上，被告乙○○自白核與事實相符，被告甲○○、丁○○
    所辯係卸責之詞，不足採信，事證明確，渠等犯行應足認定
    。
三、按行為人以誹謗文字書寫於花圈及白布條，但該等花圈及白
    布條僅擺設於被害人公司門口，並未散布該等文字（例如製
    成傳單成登報），應僅觸犯刑法第三百十條第一項之一般誹
    謗罪，而尚難論以同條第二項之以散布文字誹謗罪（最高法
    院八十三年度上易字第一一一一號判決參照）。核被告甲○○所為，係犯刑法第三百五十四條之毀損罪、第三百十條第
    一項之誹謗罪；被告乙○○、丁○○所為，係犯刑法第三百
    十條第一項之誹謗罪（誹謗犯行部分原聲請書認被告三人係
    犯第三百十條第二項之罪，業經蒞庭檢察官變更論罪法條如
    上。）被告三人間就上開誹謗罪部分，有犯意之聯絡及行為
    之分擔，均為共同正犯。又被告甲○○先後多次毀損犯行；
    及被告三人先後二次誹謗犯行，均時間緊接，觸犯構成要件
    相同之罪，顯均係基於概括犯意反覆為之，為連續犯，依法
    各論以一罪，並均加重其刑。另被告甲○○所犯上開毀損、
    誹謗犯行，犯意各別，行為互殊，應分論併罰。爰審酌被告
    等人犯罪之動機乃肇因於被害人之母所經營的公司與被告甲○○間的債務糾紛而起，所生危害尚輕，及其等犯後態度等
    一切情狀，各量處如主文所示之刑，並均諭知易科罰金之折
    算標準，被告甲○○部分併定其應執行刑，以資懲儆。
四、原審以被告三人犯行明確，依刑事訴訟法第四百四十九條第
    一項、第四百五十四條第二項，刑法第二十八條、第五十六
    條、第三百十條第一項、第三百五十四條、第四十一條第一
    項前段、第五十一條六款（原審漏載）、罰金罰鍰提高標準
    條例第一條前段、第二條，量處渠等罪刑，認事用法，俱無
    不合，量刑亦屬妥適。被告乙○○上訴意旨並未指出原判決
    有何不當；被告甲○○、丁○○空言否認犯罪，均無理由，
    應予駁回。末查，被告乙○○未曾受有期徒刑以上刑之宣告
    ，有台灣高等法院被告全國前案紀錄表在卷可按，其因一時
    失慮致罹刑典，其經此偵審教訓及刑之宣告後，應知警惕而
    無再犯之虞，本院因認所宣告之刑以暫不執行為當，併予宣
    告緩刑二年，用啟自新。
據上論斷，應依刑事訴訟法四百五十五條之一第一項、第三項、
第三百六十八條，刑法第七十四條第一款，判決如主文。
本案經檢察官丙○○到庭執行職務
中    華    民    國    95    年    6    月    15   日
                  刑事第三庭  審判長  法  官  陳振謙
                                      法  官  王慧娟
                                      法  官  鍾邦久
以上正本證明與原本無異。
本件不得上訴
                                      書記官  曾盈靜
中    華    民    國    95    年    6     月    15  日
附錄法條：
中華民國刑法第310條
(誹謗罪)
意圖散布於眾，而指摘或傳述足以毀損他人名譽之事者，為誹謗
罪，處1年以下有期徒刑、拘役或500元以下罰金。
散布文字、圖畫犯前項之罪者，處2年以下有期徒刑、拘役或1千
元以下罰金。
對於所誹謗之事，能證明其為真實者，不罰。但涉於私德而與公
共利益無關者，不在此限。
中華民國刑法第354條
毀棄、損壞前二條以外之他人之物或致令不堪用，足以生損害於
公眾或他人者，處2年以下有期徒刑、拘役或500元以下罰金。


司法院資訊處製作；財團法人民間司法改革基金會備份。
